【裁判字號】    98,消債更,432
【裁判日期】    980505
【裁判案由】    聲請更生程序
【裁判全文】
臺灣高雄地方法院民事裁定           98年度消債更字第432號
聲  請  人  甲○○
                        2
上列當事人因消費者債務清理事件聲請更生，本院裁定如下：
    主  文
聲請人甲○○自中華民國九十八年五月五日下午四時起開始更生
程序。
命司法事務官進行本件更生程序。
    理  由
一、聲請意旨略以：聲請人積欠中國信託商業銀行股份有限公司
    （下稱中信商銀）等債權人無擔保債務共計新台幣（下同）
    1,488,708 元，因繳款困難而於民國95年11月21日，依金融
    主管機關協調成立之中華民國銀行公會會員辦理消費金融案
    件無擔保債務協商機制與中信商銀行等債權人達成協議，同
    意自95年12月起，分80期，利率12.88%之方式償還，每月應
    償還金額為30,142元。然聲請人每月薪資均不足以履行協商
    內容，再於97年間發函提出協商請求，卻經中信商銀以聲請
    人曾參與銀行協商機制為由，予以退件。另聲請人無擔保或
    無優先權之債務總額未逾1,200 萬元，復未經法院裁定開始
    清算程序或宣告破產，爰依消費者債務清理條例（下稱消債
    條例）之規定，聲請准予更生等語。
二、按，「債務人不能清償債務或有不能清償之虞者，得依本條
    例所定更生程序，清理其債務」；「債務人無擔保或無優先
    權之債務總額未逾1,200 萬元者，於法院裁定開始清算程序
    或宣告破產前，得向法院聲請更生」消債條例第3 條、第42
    條第1 項分別定有明文。
三、聲請人主張其雖曾依中華民國銀行公會會員辦理消費金融案
    件無擔保債務協商機制與中信商銀等債權銀行達成分期還款
    之協議，但因中信商銀之房屋貸款未參與當時之協商，經聲
    請人依消債條例之規定，向最大債權人中信商銀協商後，遭
    退件致協商不成立等事實，業據聲請人提出債權人清冊、協
    議書、無擔保債務還款計劃、財團法人金融聯合徵信中心當
    事人查詢個人資料綜合信用報告各1 份在卷可稽（見本院卷
    第13至17頁、第49頁、第50至51頁、第88至94頁），足認屬
    實。故本件所應審酌者為聲請人是否有不能清償債務或不能
    清償之虞之情形。
四、經查：
(一)聲請人除工作收入外，名下僅有高雄市○○區○○路192 巷
    1 號18樓之2 房屋及坐落土地，現值金額為604,201 元外，
    並無其他財產，且前揭房地尚設定有最高限額抵押權1,440,
    000 元，抵押借款金額仍695,000 元等情，亦有上開信用報
    告、聲請人財產歸屬資料清單、土地及建物登記謄本各1 件
    附卷可參（見本院卷第88頁、第58頁、第59至62頁），是聲
    請人雖有財產可供清償聲請人現有之債務，惟顯然不能完全
    清償。
(二)另聲請人之戶籍係設在高雄市○○區○○路192 巷1 號18樓
    之2 ，聲請人自97年11月迄今任職於公益教養院，擔任社工
    員，每月收入為28,800元，前於95年度之收入共計56,879元
    ，換算每月平均收入為4,740 元（計算式：56,879元÷12個
    月＝4,740 元，元以下四捨五入）、96年度之收入共計24,5
    00元，換算每月平均收入則為2,042 元（計算式：24,500元
    ÷12個月＝2,04 2元，元以下四捨五入）等情，有薪資袋、
    戶籍謄本、前揭聲請人95及96年度綜合所得稅各類所得資料
    清單各1 份在卷可佐（見本院卷第26頁、第34頁、第57頁、
    第56頁）。又內政部社會司核定95至97年度高雄市每人每月
    之最低生活費用各為10,072元、10,708元、10,991元，是聲
    請人每月最低生活費，自應依此計算。然聲請人95、96年度
    及目前每月平均收入分別僅為4,740 元、2,042 元、28,800
    元，縱不支出任何生活費用，亦不足支付原協商金額30,142
    元，堪認聲請人未能依還款協議履行，客觀上確有不能清償
    之情形。
五、末按，「法院開始更生程序之裁定，應載明其年、月、日、
    時，並即時發生效力」、「法院裁定開始更生或清算程序後
    ，得命司法事務官進行更生或清算程序，必要時得選任律師
    、會計師或其他適當之自然人或法人一人為監督人或管理人
    」，消債條例第45條第1 項、第16條第1 項分別定有明文。
    查，聲請人積欠上開無擔保債務，未達1,200 萬元，而以聲
    請人之微薄收入及資產價值不高之情況，顯無法清償債務，
    已如前述。此外，查無聲請人有消費者債務清理條例第46條
    各款所定駁回更生聲請之事由存在，亦有本院民事紀錄科查
    詢表及臺灣高等法院被告前案紀錄表各1 份在卷可查（見本
    院卷第40頁、第41頁）。是聲請人聲請更生，即屬有據，應
    予准許，並依上開規定命司法事務官進行本件更生程式。
六、依消費者債務清理條例第11條第1 項、第45條第1 項、第16
    條第1 項，裁定如主文。
中    華    民    國    98    年    5     月    5     日
                  民事第五庭  法  官  李育信
上為正本係照原本作成。
本件不得抗告。
本裁定已於98年5月5日下午4時公告。
中    華    民    國    98    年    5     月    5     日
                              書記官  林玉珊


司法院資訊處製作；財團法人民間司法改革基金會備份。
